臺灣臺東地方法院刑事判決　　　　　　　100年度易字第339號
公　訴　人　臺灣臺東地方法院檢察署檢察官
被　　　告　林志明
上列被告因施用毒品案件，經檢察官提起公訴（100年度毒偵字
第393號），被告於準備程序中為有罪之陳述，經本院裁定以簡
式審判程序審理，判決如下：
    主  文
林志明施用第二級毒品，累犯，處有期徒刑玖月。
    犯罪事實
一、林志明曾於民國89年間因施用毒品案件，經本院以89年度毒
    聲字第122號裁定令入勒戒處所施以觀察、勒戒，認有繼續
    施用毒品之傾向，而由本院以89年度毒聲字第178號裁定令
    入戒治處所施以強制戒治，復經本院以90年度毒聲字第89號
    裁定停止強制戒治，所餘戒治期間付保護管束，於90年3月9
    日停止戒治出所，迄至90年4月12日保護管束期滿未經撤銷
    視為強制戒治期滿，並由臺灣臺東地方法院檢察署檢察官以
    90年度戒毒偵字第38號為不起訴處分確定；復於上開觀察勒
    戒、強制戒治執行完畢釋放後5年內之92年間因再犯施用毒
    品案件，經本院以92年度毒聲字第31號裁定令入戒治處所施
    以強制戒治，該案刑事部分則經本院以93年度簡字第121號
    判決判處有期徒刑6月確定，而於94年7月2日縮刑期滿執行
    完畢；另於95年間因違反森林法案件，經本院以95年度易字
    第216號判決判處有期徒刑8月確定；又於95年間因施用毒品
    案件，經本院以95年度易字第224號判決判處有期徒刑9月確
    定，復由本院以96年度聲減字第273號裁定各減為有期徒刑4
    月、4月又15日，應執行有期徒刑8月確定，而於96年12月3
    日縮刑期滿執行完畢，猶不知悔悟，其於上開觀察勒戒、強
    制戒治執行完畢釋放後5年內再犯上開施用毒品之罪，且經
    法院判處罪刑確定後，復另基於施用第二級毒品甲基安非他
    命之犯意，於100年5月23日晚上6時許，在花蓮縣富里鄉之
    羅山瀑布旁，以將第二級毒品甲基安非他命置入玻璃球內燒
    烤吸食所生煙霧之方式，施用第二級毒品甲基安非他命乙次
    ，用畢即信手將該吸食器丟棄。嗣於同日晚上8時許，因另
    案通緝，為警在臺東縣警察局關山分局池上檢查哨前徵得其
    同意採集由其親自排放及封簽之尿液檢體，送慈濟大學濫用
    藥物檢驗中心檢驗之結果，呈安非他命類（安非他命、甲基
    安非他命）陽性反應，始悉上情。
二、案經臺東縣警察局關山分局報告臺灣臺東地方法院檢察署檢
    察官偵查起訴。
    理  由
一、被告林志明所犯係死刑、無期徒刑或最輕本刑為3年以上有
    期徒刑以外之罪，亦非高等法院管轄之第一審案件，其於準
    備程序進行中，先就被訴事實為有罪之陳述，經本院告知簡
    式審判程序之旨，並聽取檢察官及被告之意見後，裁定以簡
    式審判程序進行審理，是依刑事訴訟法第273條之2規定，本
    件之證據調查，不受同法第159條第1項、第161條之2、第
    161條之3、第163條之1及第164條至第170條規定之限制，合
    先敘明。
二、上揭犯罪事實，業據被告於偵查及本院審理中坦白承認（見
    毒偵卷第22至23頁、本院卷第24頁、第25頁背面至第27頁）
    ，而其於查獲當日即100年5月23日同意由警所採集之尿液檢
    體，經送慈濟大學濫用藥物檢驗中心以酵素免疫分析法初步
    檢驗並以氣相層析質譜儀法複驗之結果，呈安非他命類（安
    非他命、甲基安非他命）陽性反應乙節，此有該中心檢驗總
    表（編號：0000000000）、臺東縣警察局關山分局毒品犯罪
    嫌疑人尿液採驗作業管制紀錄（檢體編號：C-037號）各1紙
    在卷可稽（見警卷第3至4頁），且酵素免疫分析法與氣相層
    析質譜儀法兩者之分析原理相異，尿液檢體同時引起二種檢
    測分析法均呈偽陽性之機率極低，為行政院衛生署管制藥品
    管理局90年9月13日管檢字第98064號函所揭示，是上開檢驗
    結果之正確性，應堪認定。再毒品施用後於尿液、血液中可
    檢出之最大時限，與施用劑量、施用頻率、施用方式、施用
    者飲水量之多寡、個人體質、代謝情況、檢體收集時間點及
    所用檢測方法之靈敏度等因素有關，因個案而異，一般於尿
    液中可檢出之最長時限，第二級毒品甲基安非他命為施用後
    1至5天等情，亦有行政院衛生署管制藥品管理局92年7月23
    日管檢字第0920005609號函1紙附卷可參，是被告於上揭時
    間確有施用第二級毒品甲基安非他命之犯行，足徵被告上開
    任意性自白與事實相符，堪以採信。綜上所述，本件事證明
    確，被告犯行洵堪認定，應依法論科。
三、論罪科刑部分：
（一）按毒品危害防制條例於92年7月9日修正公布，自93年1月9
      日起施行，其中第20條、第23條將施用毒品之刑事處遇程
      序，區分為「初犯」及「5年內再犯」、「5年後再犯」。
      依其立法理由之說明：「初犯」，經觀察、勒戒或強制戒
      治後，應為不起訴處分或不付審理之裁定；經觀察、勒戒
      或強制戒治執行完畢釋放後，「5年內再犯」者，因其再
      犯率甚高，原實施之觀察、勒戒及強制戒治既已無法收其
      實效，爰依法追訴或裁定交付審理。至於經觀察、勒戒或
      強制戒治執行完畢釋放後，「5年後再犯」者，前所實施
      之觀察、勒戒或強制戒治已足以遮斷其施用毒品之毒癮，
      為期自新及協助其斷除毒癮，仍適用「初犯」規定，先經
      觀察、勒戒或強制戒治之程序。從而依修正後之規定，僅
      限於「初犯」及「5年後再犯」二種情形，始應先經觀察
      、勒戒或強制戒治程序。倘被告於5年內已再犯，經依法
      追訴處罰，縱其第三次（或第三次以上）再度施用毒品之
      時間，在初犯經觀察、勒戒或強制戒治執行完畢5年以後
      ，已不合於「5年後再犯」之規定，且因已於「5年內再犯
      」，顯見其再犯率甚高，原實施觀察、勒戒或強制戒治，
      已無法收其實效，即應依該條例第10條處罰（最高法院95
      年度第7次刑事庭會議決議及97年度第5次刑事庭會議決議
      可資參照）。經查，被告前於89年間因施用毒品案件，經
      本院以89年度毒聲字第122號裁定令入勒戒處所施以觀察
      、勒戒，認有繼續施用毒品之傾向，而由本院以89年度毒
      聲字第178號裁定令入戒治處所施以強制戒治，復經本院
      以90年度毒聲字第89號裁定停止強制戒治，所餘戒治期間
      付保護管束，於90年3月9日停止戒治出所，迄至90年4月
      12日保護管束期滿未經撤銷視為強制戒治期滿，並由臺灣
      臺東地方法院檢察署檢察官以90年度戒毒偵字第38號為不
      起訴處分確定；復於上開觀察、勒戒、強制戒治執行完畢
      釋放後5年內之92年間因再犯施用毒品案件，經本院以92
      年度毒聲字第31號裁定令入戒治處所施以強制戒治，該案
      刑事部分則經本院以93年度簡字第121號判決判處有期徒
      刑6月確定在案，此有被告臺灣高等法院被告前案紀錄表
      在卷可按，是被告所為施用毒品之犯行，距離其初犯施用
      毒品罪經觀察、勒戒、強制戒治執行完畢釋放後雖已逾5
      年，惟被告在上開觀察、勒戒、強制戒治執行完畢釋放後
      5年內，既已再犯施用毒品罪，並經追訴、處罰，揆諸上
      開說明，被告本件犯行即與毒品危害防制條例第20條第3
      項所稱「5年後再犯」之情形有別，自應依法追訴審理。
（二）次按甲基安非他命屬毒品危害防制條例第2條第2項第2款
      所規定之第二級毒品。核被告所為，係犯毒品危害防制條
      例第10條第2項之施用第二級毒品罪。又其非法持有第二
      級毒品甲基安非他命進而施用，持有毒品之行為乃施用毒
      品之當然手段，不另論以持有毒品罪（最高法院74年臺上
      字第3404號判例意旨參照）。再其有如犯罪事實欄一所載
      之論罪科刑及執行情形，此有臺灣高等法院被告前案紀錄
      表附卷可參，其前曾受有期徒刑之執行完畢，於5年以內
      故意再犯本件最重本刑為有期徒刑以上之罪，為累犯，應
      依刑法第47條第1項之規定加重其刑。
（三）爰審酌被告正值壯年，不思尋求正當之身心發展，前因多
      次施用毒品之行為，而受觀察、勒戒、強制戒治及徒刑之
      處遇，猶未能杜絕毒品之誘惑，再次施用第二級毒品，足
      見其自制力薄弱，漠視法令禁制與刑罰處遇，且施用毒品
      非但對個人身心戕害甚鉅，對社會秩序亦潛藏有高度危險
      ，惟念及其施用毒品之動機及目的僅在求一己快感，且於
      犯後尚能坦承犯行，態度非惡，兼衡酌其犯罪情節、行為
      次數、品性素行、生活狀況不佳、教育程度為國中畢業等
      一切情狀，量處如主文所示之刑。
四、末查，被告施用第二級毒品所用之吸食器，雖為被告所有供
    施用第二級毒品所用之物，然已丟棄滅失乙情，業經被告陳
    明在卷（見毒偵卷第23頁、本院卷第26頁背面），且該物品
    本質上尚可供其他用途使用，客觀上難認係專供施用毒品之
    器具，核非違禁物，爰不另為沒收之諭知。
據上論斷，應依刑事訴訟法第273條之1第1項、第299條第1項前
段，毒品危害防制條例第10條第2項，刑法第11條前段、第47條
第1項，判決如主文。
本案經檢察官陳豐勳到庭執行職務。
中    華    民    國   100    年    12    月    27    日
                  刑事第一庭  法  官  彭凱璐
以上正本證明與原本無異。
如不服本判決應於收受送達後10日內向本院提出上訴書狀，並應
敘述具體理由；其未敘述上訴理由者，應於上訴期間屆滿後20日
內向本院補提理由書（均須按他造當事人之人數附繕本）。「切
勿逕送上級法院」。
                              書記官  陳憶萱
中    華    民    國   100    年    12    月    27    日
附錄論罪科刑法條：
毒品危害防制條例第10條
施用第一級毒品者，處6月以上5年以下有期徒刑。
施用第二級毒品者，處3年以下有期徒刑。